臺灣宜蘭地方法院刑事判決
110年度訴字第446號
公  訴  人  臺灣宜蘭地方檢察署檢察官
被      告  陳功澧


選任辯護人  林恒毅律師
上列被告因違反毒品危害防制條例案件，經檢察官提起公訴（11
0年度偵字第5585號），本院判決如下：
    主  文
陳功澧販賣第二級毒品，共貳罪，各處有期徒刑拾年貳月，應執
行有期徒刑拾壹年；未扣案之犯罪所得新臺幣伍仟元沒收，於全
部或一部不能沒收或不宜執行沒收時，追徵其價額。
扣案之行動電話壹支（含門號0000000000號SIM卡壹張）沒收。
    犯罪事實
一、陳功澧明知甲基安非他命係毒品危害防制條例第2條第2項第
    2款所列管之第二級毒品，依法不得販賣，竟意圖營利，基
    於販賣第二級毒品甲基安非他命之犯意，以其所申設之行動
    電話門號0000000000號作為販賣毒品之聯絡工具，分別為下
    列行為：㈠於民國110年2月11日14時30分許，將甲基安非他
    命裝在透明夾鍊袋內，在其位於宜蘭縣○○鄉○○路0段000號住
    處前，交付給賴政芳，賴政芳收取上揭甲基安非他命後，將
    購買上揭甲基安非他命之款項新臺幣（下同）2000元交給陳
    功澧收受。㈡復於110年7月10日17時12分許，將甲基安非他
    命裝在透明夾鍊袋內再以盒子包裝後，在其上揭住處前，交
    付給賴政芳，賴政芳收取上揭甲基安非他命後，將購買上揭
    甲基安非他命之款項3000元交給陳功澧收受。嗣經員警對陳
    功澧之上開行動電話門號實施通訊監察，並前往其住處蒐證
    ，另於110年8月9日13時40分許，持本院法官所核發之搜索
    票前往被告上揭住處搜索，現場扣得上開門號之行動電話1
    支（門號0000000000號），始查悉上情。
二、案經宜蘭縣政府警察局移送臺灣宜蘭地方檢察署檢察官偵查
    起訴。
    理  由
壹、證據能力：
一、按被告以外之人於審判外之言詞或書面陳述，除法律有規定
    者外，不得作為證據。刑事訴訟法第159條第1項定有明文。
    查證人賴政芳於警詢時所為之陳述，係屬被告以外之人於審
    判外之言詞陳述，且據被告及其辯護人爭執其證據能力（見
    本院卷第81頁），卷內復無證據可證有符合刑事訴訟法第15
    9條之2、第159條之3所規定例外之情事，故此部分陳述自無
    證據能力，不得作為本案證據。
二、本判決其餘所引用被告以外之人於審判外之陳述，被告及辯
    護人於本院準備程序均表示無意見而不予爭執，迄至言詞辯
    論終結前亦未再聲明異議，本院審酌前開證據資料製作時之
    情況，尚無違法不當及證明力明顯過低之瑕疵，亦認為以之
    作為證據應屬適當，揆諸上開規定，堪認有證據能力。其餘
    認定本案犯罪事實之非供述證據，尚查無違反法定程序取得
    之情，依刑事訴訟法第158條之4規定反面解釋，亦具證據能
    力。
貳、實體方面：
一、認定犯罪事實所憑之證據及理由：
    訊據被告矢口否認有於犯罪事實欄一㈠及㈡所載時間、地點，
    販賣甲基安非他命予證人賴政芳之犯行，辯稱：伊沒有賣第
    二級毒品給賴政芳云云。辯護人則辯護稱：賴政芳與被告交
    情不深，衡諸常情，怎可能有與其毒品交易卻不用秤重或者
    檢驗所拿之物是否為毒品之情況，顯見賴政芳證述之情節有
    違常理。另賴政芳證述其施用毒品的頻率大概是4至5日，又
    證述他的毒品來源只有被告，且其僅在2月及7月向被告買過
    2次毒品，然毒品是具有成癮性的，若賴政芳所述實在，怎
    麼可能僅有2次？足見賴政芳之證述不實在。另賴政芳就2月
    份或7月份兩次毒品交易金額歷次供述不一，有時講說是200
    0元，有時候說是3000元，足證賴政芳講話可信度很低。另
    從卷附通訊監察譯文，看不出來被告與賴政芳間有何毒品交
    易之暗語或數量、金錢討論的情形，賴政芳既然跟被告交情
    不深，也不可能會有所謂的默契，足見通訊監察譯文並沒有
    辦法補強賴政芳所為不利益被告之指述。另卷內之監視錄影
    畫面影像，僅能看到被告和賴政芳有在2月及7月見面，但並
    看不出來被告與賴政芳到底見面的目的是在做什麼？是否是
    在進行毒品交易行為？再依照經驗，販賣毒品的人通常家裡
    會被扣得毒品分裝袋或磅秤等物品，但本件被告為警查緝時
    ，並未扣得上開毒品分裝袋或磅秤，足證被告確實沒有販賣
    毒品之情形，請求對被告為無罪判決云云。然查：
（一）證人賴政芳於警詢時證稱：「我不是長時間在施用毒品，
      會吸毒是因為家裡的經濟壓力很大，因為我太太得了癌症
      三期，需要金錢就醫，我的小孩也都還小，還在就讀國小
      ，生活上全靠我開車送貨賺錢，因為自己沒有把持好，在
      今年初心情不好時，才想藉由毒品紓解壓力，我知道吸毒
      是不對的，因為80幾年間就曾因毒品案被抓，在那之後我
      就完全沒再碰過毒品，直到今年我太太病況惡化，我才會
      再施用毒品，今天警察來我家搜索，過程中我都完全配合
      ，更將毒品來源誠實告訴警方，希望檢察官能再給我一次
      機會，讓我能夠繼續照顧我的家人」等語（見110年度偵
      字第5585號卷第82頁證人賴政芳警詢筆錄），足見證人賴
      政芳並非長期持續施用毒品，而是因生活及經濟壓力，才
      施用毒品，並於遭警方查獲後，誠實供出毒品來源。至於
      證人賴政芳向被告購買甲基安非他命之經過，業據其於偵
      訊時具結證稱：「伊所施用之安非他命是跟被告陳功澧拿
      的，伊是用電話跟被告聯絡，通訊監察譯文的的內容是伊
      要跟被告拿安非他命，伊打電話給被告，被告就知道伊要
      跟他拿安非他命，因為被告有說不要明講，怕被監聽，伊
      跟被告買2次安非他命，被告將安非他命用夾鏈袋裝在保
      養品盒子內，伊記得跟被告買1次2千元，1次3千元的安非
      他命，伊係開車前往被告住處外面，被告再走出來將安非
      他命裝在夾鏈袋裡，再用盒子包裝後，交付給伊等語（見
      110年度偵字第5585號卷第110頁背面、111頁及背面），
      及「伊打電話給被告，被告說要來家裡走走嗎？意思就是
      伊要跟被告買，伊就說好，這是伊跟被告之間的默契，因
      為之前有聽人家講被告有在賣安非他命，伊想都是認識的
      應該不會欺騙伊，伊與被告交易毒品是一手交錢，一手交
      付毒品等語（見109年度他字第1558號卷第92頁背面、93
      頁）；證人賴政芳復於本院審理中具結證稱：「我認識被
      告，交情沒有很深。我跟被告買安非他命，第一次好像是
      2000，第二次我也要買2000，但被告說量比較多一點，要
      3000，我就給他3000。被告是將安非他命放在透明的夾鍊
      袋後再裝在一個保養品的紙盒裡。（審判長問：（提示11
      0 偵5585卷第21至23頁照片）AJK-5061的車是你開車？）
      是。（審判長問：照片中戴白色帽子、橫條紋上衣的男子
      是否為被告？）是。（審判長問：被告手上拿的白色盒子
      ，是否就是裝有透明夾鍊袋毒品的盒子？）是，被告走到
      我的副駕駛座，他拿盒子給我，我拿錢給他。（審判長問
      ：這次是2000還是3000？）我不太記得，這次我沒有跟被
      告講話，交易完我就直接開走。（審判長問：（提示同卷
      第111 頁反面第5至9行）這次你有和被告說到話，這次哪
      個是3000元？）是第二次和被告有說到話。（審判長問：
      （提示110 偵5585卷第21至23頁照片）所以是這次被告跟
      你說量比較多，要3000，你就用3000買被告用紙盒裝的第
      二級毒品甲基安非他命？）這次是七月的那次，這次是用
      3000元買的。（審判長問：2月是第一次跟被告買甲基安
      非他命，是用2000元買？）是。（審判長問：你7月第二
      次要再跟被告買，原本也是要用2月買過的2000元購買甲
      基安非他命，因為被告說量比較多，才加1000變成3000？
      ）是。（審判長問：是否因為剛剛提示照片讓你加強記憶
      才得以確定2月及7月向被告購買毒品的金額？）是，我向
      朋友借手機打給被告那次是用3000元買。」等語（見本院
      卷第125頁至129頁）；再參以被告與證人賴政芳110年2月
      11日之電話對話內容，賴政芳提及「新年快樂」，被告回
      稱「新年快樂，要來家裡走走嗎？」、賴政芳回「好啊」
      等語；另被告與證人賴政芳110年7月10日電話對話內容，
      賴政芳稱「你好你好，我人在○○，我送手機去修理，沒辦
      法通電。」，被告回稱「誰？」、賴政芳回稱「我的手機
      啦，6點才會好。」、被告回稱「是喔，那你要過來家裡
      嗎？」、賴政芳回稱「嘿阿，我在○○這，跟○○大仔加減聊
      天。」、被告稱「那等一下要過來嗎？」、賴政芳回稱「
      好啊，好啊。」被告稱「不然你再差不多10分鐘過來。」
      、賴政芳回稱「好。」，綜上核與證人賴政芳上開所證毒
      品交易情節相符，此有上開通訊監察譯文在卷足資參佐（
      見他字卷第83頁），可供補強且擔保證人賴政芳上開證述
      之憑信性，自堪認證人賴政芳證述向被告購買毒品之事實
      為真實，故被告確於犯罪事實欄一㈠、㈡所載之時間、地點
      分別交付甲基安非他命1包予賴政芳，並於當場分別收取
      毒品價金2000元及3000元而完成毒品交易之事實，已足認
      定。
（二）按販賣毒品罪所謂之「意圖」即犯罪之目的，原則上不以
      發生特定結果為必要，只需有營利之意圖為已足，不以買
      賤賣貴而從中得利為必要（最高法院97年度台上字第2109
      號判決意旨參照）。次按販賣毒品係違法行為，非可公然
      為之，且有其獨特之販售通路及管道，復無公定價格，容
      易增減分裝之份量，而每次買賣之價格，可能隨時依雙方
      關係深淺、資力、需求量及對行情之認知、來源是否充裕
      、查緝鬆嚴、購買者被查獲時供述購買對象之可能風險評
      估等，而異其標準，非可一概而論，縱或出售之價格較低
      ，亦非當然無營利意圖，即便為相同價格，因份量較少亦
      能從中獲利，除經坦承犯行並能供明販入、賣出確實價量
      外，委難查得實情，如被告自始否認到底，既無法追得上
      手，更難查悉有無從中獲利，是除非別有事證，足認係按
      同一價量委買或轉售，確未牟利外，尚難據此即認販賣之
      證據有所未足，否則將造成知過坦承者難辭重典，飾詞否
      認者反得僥倖，而失情理之平。且按一般民眾均知政府一
      向對毒品之查禁森嚴，且重罰不予寬貸，衡情倘非有利可
      圖，絕無平白甘冒被嚴查重罰高度風險之理。經查，被告
      亦稱其與賴政芳交情不深，被告顯無可能甘冒風險，將自
      己得來不易且價格昂貴之毒品，平白無故義務性、服務性
      平價或無償供應予賴政芳，自係其間有利可圖所致，足見
      被告主觀上確有營利之意圖無訛。
（三）綜上所述，被告及其辯護人前開所辯，與卷內證據不符，
      殊無可採。本案事證明確，被告販賣甲基安非他命2次之
      犯行，堪以認定，應予依法論科。
二、論罪科刑：
（一）核被告所為，係犯毒品危害防制條例第4條第2項之販賣第
      二級毒品罪；被告為販賣甲基安非他命而持有甲基安非他
      命之低度行為，為其販賣毒品之高度行為所吸收，均不另
      論罪。被告上揭2次販賣第二級毒品之犯行，犯意各別，
      行為互殊，自應予分論併罰。
（二）爰審酌被告無視政府制定毒品危害防制條例杜絕毒品犯罪
      之禁令，竟意圖營利而販賣第二級毒品甲基安非他命以牟
      利，助長毒品蔓延，致使施用毒品者沈迷於毒癮而無法自
      拔，直接戕害國民身心健康，間接危害社會治安，敗壞社
      會善良風氣，所為殊值非難；兼衡被告販賣第二級毒品之
      對象1人，交易次數2次，及其否認犯行之犯後態度，自陳
      從事水泥灌漿工作、已婚、有3個小孩、經濟狀況勉持、
      國中畢業之智識程度等一切情狀，就上開犯行量處如主文
      所示之刑，並定其應執行之刑，以資懲儆。
三、沒收：
（一）按犯毒品危害防制條例第4條之罪者，其供犯罪所用之物
      ，不問屬於犯罪行為人與否，均沒收之，毒品危害防制條
      例第19條第1項定有明文。經查，被告於犯罪事實欄一㈠ 
      、㈡所載時、地，係以門號0000000000號行動電話與賴政
      芳聯繫毒品交易事宜等情，分別經被告自承屬實及賴政芳
      證述在卷，並有通訊監察內容譯文8張在卷可佐，是扣案
      行動電話1支（含門號0000000000號SIM卡1張），屬被告
      供本案犯罪所用之物，爰依毒品危害防制條例第19條第1
      項之規定，不問屬於犯罪行為人與否，宣告沒收之。
（二）按犯罪所得，屬於犯罪行為人者，沒收之。前二項之沒收
      ，於全部或一部不能沒收或不宜執行沒收時，追徵其價額
      ，刑法第38條之1第1項前段、第3項分別定有明文。經查
      ，被告於本件販賣甲基安非他命之所得為5,000元，屬被
      告犯罪之所得，應依刑法第38條之1第1項前段之規定，宣
      告沒收之，並依同條第3項之規定，宣告於全部或一部不
      能沒收或不宜執行沒收時，追徵其價額。
據上論斷，應依刑事訴訟法第299條第1項前段，毒品危害防制條
例第4條第2項，毒品危害防制條例第19條第1項，刑法第11條、
第38條之1第1項前段、第3項，判決如主文。
本案經檢察官韓茂山提起公訴，檢察官張學翰到庭執行職務。
中　　華　　民　　國　　111 　年　　6 　　月　　23　　日
                  刑事第五庭  審判長法  官  陳嘉年
                                    法  官  李蕙伶
                                    法  官  陳嘉瑜 
以上正本證明與原本無異。　　　　　　　　　　　　　　　　
如不服本判決應於收受送達後二十日內向本院提出上訴書狀，並
應敘述具體理由；其未敘述上訴理由者，應於上訴期間屆滿後二
十日內向本院補提理由書(均須按他造當事人之人數附繕本)「切
勿逕送上級法院」。
中　　華　　民　　國　　111 　年　　6 　　月　　23　　日
                                    書記官  蕭欣怡
附錄本案所犯法條：
毒品危害防制條例第4條第2項
製造、運輸、販賣第二級毒品者，處無期徒刑或10年以上有期徒
刑，得併科新臺幣1千5百萬元以下罰金。